最高法院刑事判決　　　　　　　　　　　　　　　九十一年度台上字第七一九六號
　　上　訴　人　甲○○
右上訴人因偽造貨幣案件，不服台灣高等法院中華民國八十九年十月十三日第二審判
決（八十九年度上訴字第二三五九號，起訴案號：台灣板橋地方法院檢察署八十九年
度偵字第一八三九號），提起上訴，本院判決如左：
    主  文
原判決關於行使偽造貨幣部分撤銷，發回台灣高等法院。
    理  由
本件原判決認定上訴人甲○○意圖供行使之用，於民國八十九年一月十三日晚上，在
台北縣永和市○○路○○街口，自綽號「咕咕」之不詳姓名年籍之成年男子處，收集
偽造之新台幣一千元紙幣共七張，並於同晚攜帶上開偽造之千元紙幣交由不知情之林
凱新，持往台北縣中和市○○路六三七巷五二弄十二號「香格里拉汽車旅館」作為住
宿時付款之用而行使之，經該旅館櫃檯人員發覺係偽鈔後退回，而由上訴人另以真鈔
付款。嗣於八十九年一月十三日下午二十二時四十分許，在上開「香格里拉汽車旅館
」一○三室，為警查獲，並扣得偽造之千元紙幣共七張等情。因而維持第一審關於論
處上訴人行使偽造通用紙幣罪刑部分之判決，駁回上訴人在第二審之上訴，固非無見
。
惟查：(一)、當事人聲請調查之證據，若於證明事實確有重要關係，而又非不易調查或
不能調查者，則為明瞭案情起見，自應盡職權能事，踐行調查之程序，否則縱經原法
院以裁定駁回其聲請，或於判決內記載無調查之必要，仍係審判期日應調查之證據未
予調查，其判決即難謂非違法。上訴人辯稱：查扣之七張偽造之新台幣一千元紙幣，
係綽號「咕咕」者向伊買行動電話手機交付之貨款，伊不知是偽造之紙幣，於原審並
稱綽號「咕咕」者本名宋忠吉，住台北縣永和市○○路七二四巷四號一樓，並請求傳
訊宋忠吉以查明真相（見第一審卷第十九頁，原審卷第十一頁、第四十一頁）。究竟
上述偽造之紙幣是否係宋忠吉交付予上訴人用以購買行動電話手機，此攸關上訴人是
否知悉為偽鈔而行使，是否成立犯罪之重要待證事項，顯有調查究明之必要，原審亦
認為有傳訊宋忠吉之必要，而先後三次傳喚其到庭作證，傳票均由其兄弟「宋長保」
簽收，有送達證書在卷可證（見原審卷第二十三、四十六、五十三頁），足見該址確
有宋忠吉，乃宋忠吉拒不到庭作證後，原審未予拘提，竟認無拘提宋忠吉之必要，遽
行判決，顯有調查未盡之違法。(二)、被告之自白，不得作為有罪判決之唯一證據，仍
應調查其他必要之證據，以察其是否與事實相符，刑事訴訟法第一百五十六條第二項
定有明文。原判決認上訴人有將偽造之千元紙幣交由林凱新，持交香格里拉汽車旅館
用以支付住宿費，經旅館櫃檯人員發覺而退回等情，僅以上訴人及林凱新之供述為其
依據，並未傳訊該旅館櫃檯人員以查明是否確有其事，亦有可議。上訴意旨指摘原
判決此部分違背法令，尚非全無理由，應認有發回更審之原因。
據上論結，應依刑事訴訟法第三百九十七條、第四百零一條，判決如主文。
中      華      民      國    九十一    年     十二     月     十八     日
                              最高法院刑事第七庭
                                  審判長法官  張  信  雄
                                        法官  賴  忠  星
                                        法官  張  清  埤
                                        法官  呂  永  福
                                        法官  林  永  茂
      右正本證明與原本無異
                                              書  記  官
中      華      民      國    九十一    年      十二    月    二十五    日
